【裁判字號】    92,易,1382
【裁判日期】    920623
【裁判案由】    妨害名譽
【裁判全文】
臺灣臺中地方法院刑事判決                        九十二年度易字第一三八二號
    公  訴  人  臺灣臺中地方法院檢察署檢察官
    被      告  乙○○
右列被告因妨害名譽案件，經檢察官提起公訴（九十一年度偵字第一二四二七號），
本院判決如左：
    主      文
乙○○連續散佈文字，指摘足以毀損他人名譽之事，處有期徒刑月，如易科罰金，
以佰元折算壹日。
    事      實
一、乙○○與甲○○為兄弟關係，為家庭暴力防治法第三條第四項所定之家庭成員關
    係，其二人因共同委託丙○○興建台中縣清水鎮○街路觀音巷十六之二號及十六
    之三號房屋時常有爭執。詎乙○○竟基於誹謗甲○○名譽之故意，並基於概括之
    犯意，親自書寫內容為：「３２０、意圖為自己或第三人不法之所有，而竊取他
    人之動產者，為竊盜罪。處五年以下有期徒刑。意圖為自己或第三人不法之利益
    。而竊佔他人之不動產者，依前項之規定處斷。３２５意圖為自己或第三人不法
    之所有，而搶奪他人之動產者，處六月以上五年以下有期徒刑。３２８意圖為自
    己或第三人不法之所有。以強暴、脅迫、藥劑、催眠術或他法，至使不能抗拒而
    取得他人之物或使其交付者，處三年以上十年以下有期徒刑。以前項方法得財產
    上不法之利益獲使第三人得之者。亦同。３２９竊盜或搶奪。因防護贓物。脫免
    逮捕或湮滅罪證而當場施以強暴脅迫者，以強盜論。３３１以犯強盜罪為常業者
    。處七年以上有期徒刑。５７第（１）項犯罪之動機、（２）犯罪之目的（４）
    犯罪之手段（９）犯罪與被害人之關係（１０）犯罪後之態度。乙理由：１、犯
    罪事實，第一到四項，被告係犯刑法，第三百五十三條之毀損建築罪。２、犯罪
    事實，第五到九項，被告係犯同法，第三百二十八條第二項之強盜罪。３、犯罪
    事實，第十、十一項，被告犯同法，第一百六十五條之湮滅證據罪。丙、綜上可
    知，被告Ｘ明賢雖係告訴人之親弟，泯與Ｘ文龍勾結，二人喪至良知，膽大包天
    行徑，奪取建材重利，奪占建物及地權，故當實施破壞建築為手段，達令告訴人
    之房屋喪失自住之目的，得當符合刑法，第三百二十九條以強盜論，嚴加追究惡
    人，則感激之至，請鑒核，謹狀」之文件，意圖將前開文字散布於眾，而於民國
    九十年十一月十一日上午某時，將前開內容不實而足以毀損甲○○名譽之文字，
    張貼在台中縣清水鎮○街路觀音巷十六之三號前電線桿上，嗣因附近居民告知甲○○，甲○○始將該信件撕下。惟乙○○復意圖散布於眾，又於九十年十一月十
    六日某時，在台中縣清水鎮○街路觀音巷十六之二號前擋土牆上，張貼與前開文
    件內容大致相同而足以毀損甲○○名譽之文件。
二、案經甲○○訴由台中縣警察局清水分局報請臺灣臺中地方法院檢察署檢察官偵查
    起訴。
    理      由
一、訊據被告乙○○矢口否認有何誹謗被害人甲○○名譽之犯行，辯稱：其只有書寫
    十一月十一日那份文件，其係將該文件以石頭壓住並放置在甲○○的房子前面土
    地上，是要給甲○○及丙○○看的，並沒有張貼於電線桿上，且其所寫的都是事
    實，亦有相當證據確信甲○○及丙○○建築房屋之過程已侵害其權利，依司法院
    大法官會議釋字第五Ｏ九號解釋，即不能以誹謗罪論處，另外十一月十六日那份
    文件並不是其寫的，也不是其張貼的云云。然查：
(一)、右揭事實，業據被害人甲○○於警訊、偵查中及本院審理時指訴綦詳，復據證人
    丙○○於警訊及本院審理時證述屬實，復有前開文件原本一份、張貼文件之現場
    照片十二張附於偵查卷可稽。被告於該文件內雖未書寫被害人之全名，而以「Ｘ
    明賢」代替，惟其於該文件中亦同時指明「Ｘ明賢」便是其親弟弟，是該文件內
    容已足以特定其所指之人即係被害人無誤；且依該文件所載：「．．．二人喪至
    良知，膽大包天行徑，奪取建材重利，奪占建物及地權，故當實施破壞建築為手
    段，達令告訴人之房屋喪失自住之目的，得當符合刑法，第三百二十九條以強盜
    論，嚴加追究惡人．．．。」等內容，均為非理性之謾罵文字，足以影響被害人
    之社會地位、道德形象及人格評價，而損害被害人之名譽。被告將上開文件黏貼
    在不特定多數人得以共見共聞之電線桿及擋土牆上，足見其有將前開文字散佈於
    眾之意圖及毀損被害人名譽之故意，允無疑義。
(二)、被告因與被害人共同委託丙○○興建房屋而起之爭執，經其於九十年二月十九日
    向臺灣臺中地方法院檢察署提起詐欺、侵占、毀損及背信等罪之告訴，經該署檢
    察官於九十一年四月一日以九十年度偵字第一九二九六號為不起訴處分，被告聲
    請再議發回後，仍由該署檢察官於九十二年四月十四日以九十一年度偵續字第八
    九號為不起訴處分，此有前開不起訴處分書及該等案卷可按，顯然被告指摘之內
    容，並不能證明其為真實。又被告在張貼前開文件於電線桿及擋土牆時，前開案
    件尚在檢察官偵查中，被告對於尚未有偵查結果或判決確定之事實，即驟然散布
    前開文件，益徵其有誹謗被害人名譽無疑。
(三)、按刑法第三百十條第三項係規定：「對於所誹謗之事能證明其為真實者，不罰。
    但涉於私德而與公共利益無關者，不在此限」，是所誹謗之事實倘僅涉於私德而
    與公共利益無關者，縱能證明其為真實，仍不能免除刑責。另司法院大法官會議
    釋字第五Ｏ九號解釋意旨，係針對所誹謗之事涉及公共利益，且善意發表言論之
    案例而為，尚非本案事實所得援引適用甚明。被告之所辯無非卸飾之詞，不足採
    信，事證明確，其犯行洵堪認定。
二、核被告所為，係犯刑法第三百十條第二項之加重誹謗罪。被告先後二次犯行，時
    間緊接，犯罪構成要件相同，顯係基於概括之犯意反覆為之，為連續犯，應依刑
    法第五十六條之規定論以一罪，並加重其刑。被告於九十年十一月十六日所為誹
    謗之事實，雖未據公訴人起訴，惟與已起訴被告所犯前開有罪部分，有連續犯裁
    判上一罪之關係，為起訴效力所及，本院自得一併加以審理。爰審酌被告犯罪之
    動機、目的、手段、其品性及智識程度、犯罪所生之損害及其犯後猶卸飾責任，
    未具悔意等一切情狀，量處如主文所示之刑，並諭知易科罰金之折算標準。
據上論斷，應依刑事訴訟法第二百九十九條第一項前段，刑法第五十六條、第三百十
條第二項、第四十一條第一項前段，罰金罰鍰提高標準條例第一條前段、第二條，判
決如主文。
中  華      民      國      九十二    年      六      月      二十三    日
                                    臺灣臺中地方法院刑事第七庭
                                        法  官  簡  源  希
右正本證明與原本無異。
如不服本判決，應於判決送達後十日內向本院提出上訴狀，上訴於臺灣高等法院臺中
分院( 須附繕本 )。
                                        書記官
中  華      民      國      九十二    年      六      月      二十四    日
附錄論罪科刑法條：
刑法第三百十條第一項：意圖散布於眾，而指摘或傳述足以毀損他人名譽之事者，為
                      誹謗罪，處一年以下有期徒刑、拘役或五百元以下罰金。
              第二項：散布文字、圖畫犯前項之罪者，處二年以下有期徒刑、拘役
                      或一千元以下罰金。


司法院資訊處製作；財團法人民間司法改革基金會備份。
